臺中高等行政法院判決
　　　　　　　　　　　　　　　九十六年度訴更一字第一一號
　　　　　　　　　　　　　　　.
原　　　告　銓屋建設股份有限公司
代　表　人　甲○○
訴訟代理人　張慶宗　律師
複　代理人　何孟育　律師
被　　　告　財政部臺灣省中區國稅局
代　表　人　乙○○
訴訟代理人　丙○○
　　　　　　丁○○
上列當事人間因營業稅事件，原告不服財政部中華民國九十三年
四月十五日台財訴字第○九二○○七六○五六號訴願決定，提起
行政訴訟。本院判決後，原告提起上訴，經最高行政法院判決發
回更審，本院判決如下︰
    主  文
原告之訴駁回。
本審及更審前訴訟費用均由原告負擔。
    事  實
甲、事實概要：緣原告於民國八十一年間經原行政處分機關台中
    市稅捐稽徵處輔導開立字軌號碼ＮＤ00000000號「
    河邊春夢」房屋工程款統一發票金額新台幣（下同）九、五
    三六、○○○元及字軌號碼ＮＤ00000000號「河邊
    春夢」房屋工程款統一發票金額九、八六七、○○○元，合
    計含稅金額一九、四○三、○○○元，另於八十二年七月開
    立ＳＳ00000000號統一發票金額二三、六四九、八
    ○○元，及同年九月開立ＴＥ00000000號發票金額
    一○○、○○○元（均為河邊春夢房屋相關款項），合計含
    稅金額二三、七四九、八○○元。嗣原告主張該八十二年七
    月及九月開立之二張發票係重複開立，向原行政處分機關申
    請退還已繳納之營業稅一、一三○、九四二元，經原行政處
    分機關所屬黎明分處否准退還。原告不服，依稅捐稽徵法第
    二十八條規定申請退還前開溢繳之營業稅款，原行政處分機
    關以其為提起訴願之意，移由財政部處理，財政部於九十一
    年三月十八日以台財訴字第○九一一三五二一四八號訴願決
    定「原處分撤銷，由原處分機關另為處分。」經原行政處分
    機關重核復查仍維持原處分，原告不服，訴經財政部於九十
    二年三月三日以台財訴字第○九一○○七四五九三號訴願決
    定「原處分撤銷，由原處分機關另為處分。」因營業稅業務
    於九十二年一月一日起由國稅機關承受，原處分機關乃移由
    被告辦理，經被告所屬黎明稽徵所重核結果，仍維持原核定
    。原告不服，循序提起行政訴訟，經本院九十三年度訴字第
    三五二號判決駁回其訴。原告不服，提起上訴，經最高行政
    法院九十六年度判字第九○四號判決將原判決廢棄，發回本
    院更為審理。
乙、兩造聲明：
一、原告聲明求為判決：(一)原處分及訴願決定均撤銷。(二)被告應
    作成退還一、一三○、九四二元稅款，及其中一、一二六、
    一八○元部分，自八十二年九月十五日起，另四、七六二元
    部分，自八十二年十一月十五日起，均至退還日止按郵政儲
    金匯業局一年期定期存款利率之利息年利率百分之七．六五
    予原告之行政處分。
二、被告聲明求為判決：原告之訴駁回。
丙、兩造之陳述：
壹、原告起訴意旨略以：
一、按坐落台中市○○區○○路一八九巷（信安段七十五之一、
    之二及之三地號土地）之「河邊春夢」房屋工程，係八十一
    年由原告代表人甲○○以私人身分與訴外人許蕭治共同投資
    興建並出售，此觀「河邊春夢」房屋建造執照之起造人係許
    蕭治，建物使用執照起造人則為王周滿春等三十六人，且買
    賣契約書出賣人更載甲○○及許蕭治即明，顯見「河邊春夢
    」房屋確係私人投資興建，與原告無涉。本件營業稅業務原
    由各縣市稅捐稽徵處所承辦，於九十二年一月一日起移由國
    稅機關承受，是原告向台中市稅捐稽徵處黎明分處申請退稅
    時，即已明確表明「河邊春夢」房屋建案係甲○○與許蕭治
    共同投資興建並出售，出售所得並非原告之營業收入，絕非
    如訴願決定所載未否認「河邊春夢」房屋建案為原告所興建
    ，此部分應係訴願決定機關未詳讀卷內資料誤解所致。
二、台中市稅捐稽徵處於八十一年間因發現「河邊春夢」房屋使
    用執照係載王周滿春等三十六人，始查得係由甲○○及許蕭
    治所投資興建出售，因而通知甲○○及許蕭治前往說明並要
    求其二人補稅，因其二人係以私人出售，並無統一發票可資
    開立，稅務員乃要求身為原告代表人之甲○○以原告名義開
    立二張統一發票（發票金額九、五三六、○○○元、發票號
    碼ＮＤ00000000號，發票金額九、八六七、○○○
    元，發票號碼ＮＤ00000000號），此有台中市稅捐
    稽徵處於八十八年五月廿七日以中市稅商字第八八○六二○
    九○號函所提供予黎明分處之愛心查稅協議筆錄可稽，顯見
    本件系爭四張統一發票自始至終均係代開性質。原告自申請
    退還本件稅款、提起訴願及行政訴訟期間，一再要求台中市
    稅捐稽徵處及被告提出該愛心查稅協議筆錄，詎台中市稅捐
    稽徵處及被告均遲遲不願提出，更表示並無該查稅協議筆錄
    存在，原告深感無奈！況八十一年度既經輔導協談補開及繳
    納系爭河邊春夢建案中四十三戶部分稅額，則八十二年度剩
    餘五戶之售價稅額自不可能高於八十一年度四十三戶部分稅
    額。又原告八十二年度營利事業所得稅申報書營業收入欄僅
    登載二二五、四五八、五八九元，並未將系爭二紙發票所示
    銷售淨額二二、六一八、八五七元列入原告營業收入內（該
    年度申報書右側第八十七項其他欄已載明「國稅局輔導補開
    二二、六一八、八五七元」，即係因「河邊春夢」而遭稅捐
    機關要求開立），該申報書既已向被告申報，且被告於八十
    七年七月十六日核定原告八十二年度營業收入時復予以維持
    ，並未質疑或加以調整，足證「河邊春夢」建案所生營業稅
    爭議，原告確僅為甲○○、許蕭治代開發票，系爭二紙發票
    確係重複開立，應堪認定。
三、本件係因被告審查原告八十二年度營利事業所得稅時，發現
    列有銷售額卻無成本而通知原告，原告始知系爭二紙發票係
    重複開立，詎被告在承受營業稅業務後竟翻異前詞，實令人
    錯愕！原告八十一年度營利事業所得稅申報書雖載「河邊春
    夢」營業成本一四、九三八、二二五元及營業收入一八、五
    ○二、六九七元，原處分及訴願決定即據此主張原告既未申
    請退還八十一年度所繳納之營業稅，顯已承認「河邊春夢」
    房屋建案係原告所投資興建及出售等語，惟原告未申請退還
    八十一年度營業稅，係因知悉時（八十七年）已逾稅捐稽徵
    法第二十八條所規定之五年時效，但於八十一年度營利事業
    所得稅行政救濟時已明確主張應剔除該部分之營業成本及營
    業收入，該行政救濟事件現亦由鈞院審理中。被告九十六年
    八月九日所提台中市稅捐稽徵處八十年十二月廿三日中市稅
    稽字第○九三三八○號發予許蕭治之函稿，說明欄第三項明
    確載稱：「請台端提供台端於西屯區○○段七五之一、七五
    之二及七五之三地號（「河邊春夢」建案使照所載基地）興
    建房屋之有關資料，以供參考。」等語，顯見台中市稅捐稽
    徵處早已知悉「河邊春夢」係許蕭治個人所興建銷售之建案
    。且觀被告所提查核成果表，許蕭治經輔導後補稅九二三、
    九五二元，與原告八十一年間所開立發票金額各九、五三六
    、○○○元（本稅四五四、○九五元）及九、八六七、○○
    ○元（本稅四六九、八五七元），稅額完全吻合，此並據台
    中市稅捐稽徵處八十八年五月廿七日中市稅商字第八八○六
    二○九○號函自承在案。苟原告非因台中市稅捐稽徵處愛心
    查稅而於八十一年間開立二張發票，何以會與許蕭治經輔導
    補稅之金額完全相同？再揆之被告所提卷附財政廳八十一年
    一月八日八一財稅督字第○○○一六號函附表，其查核之對
    象確為許蕭治個人非原告，益足證明「河邊春夢」建案係許
    蕭治個人所為之投資興建，而非原告所興建銷售。被告一再
    主張「河邊春夢」建案係原告所興建銷售，無需退還八十二
    年所溢繳（重複繳納）營業稅等語，顯屬無據。
四、河邊春夢房屋建案是否係原告所興建出售抑或係甲○○、許
    蕭治以私人身分共同投資興建出售，厥為本件爭點。河邊春
    夢房屋建案所使用之基地即台中市○○區○○段七五之一、
    之二及之三地號三筆土地自始即非原告所有，被告於前審九
    十三年十月一日準備程序時雖主張許蕭治及甲○○分別於七
    十九年五月廿三日及六月六日將其台中市○○區○○段七五
    之一地號土地應有部分十分之四、十分之六出售予原告等語
    ，惟觀卷附台中市○○區○○段二九地號土地謄本已明確記
    載合併自二七之一、七五及七五之一地號，且合併後面積僅
    二四．八五平方公尺，原告取得該筆土地後，係供原告所興
    建銷售「生命之泉」房屋建案車道之用，此觀台中市○○區
    ○○段二九地號土地謄本及「生命之泉」建案使用執照即明
    。且對照「河邊春夢」建案之使用執照與建物謄本所載坐落
    基地，可知「河邊春夢」建案實際使用基地為信安段七五之
    二及二九之四，原使照所載七五之一地號土地並未實際使用
    ，使照所載七五之三地號土地則併入七五之二地號土地。台
    中市稅捐稽徵處及被告未調取「河邊春夢」房屋建案所使用
    基地全部土地謄本詳加勾稽，僅憑片段土地謄本即張冠李戴
    將「生命之泉」房屋建案所使用之土地地號指為「河邊春夢
    」房屋建案之基地地號，實有未盡調查能事之違法，參諸「
    河邊春夢」房屋建案其餘基地即台中市○○區○○段七五之
    之二及之三地號土地所有權人均無原告即明。最高行政法院
    此次發回更審明確指摘此部分應有再詳加調查之必要，被告
    自不得再以許蕭治、甲○○將七五之一地號土地出售予原告
    之事實，即遽認「河邊春夢」建案為原告興建銷售。
五、原處分及訴願決定復指稱原告於九十一年四月廿二日所提出
    之說明書記載八十一年間開立統一發票金額之計算依據等語
    ，惟該說明書僅係說明當時稅務員要求開立該等發票全額之
    緣由，絕非原告所主動開立，何況「河邊春夢」房屋造價為
    何、是否低於台中市建築聯誼會所擬定建築物估價表所載造
    價成本等情，均非原告所能知悉，自不得以「河邊春夢」房
    屋使用執照工程造價過低，銷售價格更屬偏低為由，認定原
    告於八十二年間經輔導補開發票係合乎常情。苟認「河邊春
    夢」房屋建案係原告所投資興建並出售，惟營業稅課徵基礎
    係銷售額而非房屋造價，豈可能以工程造價作為核課基礎？
    況被告既認定八十一年度六至八樓ＲＣ建物每坪造價為四八
    、○○○元、造價成本為九一、二三一、六四○元，則台中
    市稅捐稽徵處豈可能於翌年（八十二年七月及九月）僅要求
    原告補繳二三、七四九、八○○元？足見「河邊春夢」房屋
    確非原告所投資興建出售。
六、「河邊春夢」房屋建案確係甲○○及許蕭治所投資興建及出
    售已如前述，則原告豈可能有相關之帳簿、憑證、興建及出
    售房屋之合約書、統一發票、明細表等資料？台中市稅捐稽
    徵處愛心查稅時，許蕭治及甲○○即已提出興建「河邊春夢
    」房屋所購買材料、支付工資等相關憑證加以說明，詎原處
    分竟置而不論，猶以原告未能提出帳冊等相關資料為由，依
    財政部八十年七月十日台財稅第八一二五七四二號函釋否准
    原告申請退還營業稅，實屬違誤。則原告於八十二年間因「
    河邊春夢」房屋建案所繳納營業稅共一、一三○、九四二元
    ，實屬重複繳納，依稅捐稽徵法第二十八條規定，自應退還
    予原告。又原告分別於八十二年七月三十日及九月三十日開
    立系爭二紙發票，並於八十二年九月十五日及十一月十五日
    分別繳納營業稅一、一二六、一八○元及四、七六二元，經
    向郵政儲金匯業局查詢後，繳納營業稅當時一年期定期儲蓄
    存款利率均為百分之七．六五，爰依同法第三十八條第二項
    規定，為如訴之聲明(二)所示。
貳、被告答辯意旨略以：
一、按依台中市政府工務局八十年八月五日八十中工建使字第一
    二六八號核發使用執照影本及台中市中正地政事務所土地登
    記簿所載，「河邊春夢」建物基地面積與原告自有土地面積
    相當。原告前於訴願時申請退還營業稅之訴願訴求，均表明
    係退還公司重覆繳納之營業稅，而非否認該批房屋興建工程
    非原告所有，故八十一年度以「銓屋建設股份有限公司」名
    義繳納之營業稅，原告並未申請退還，其八十一年度營利事
    業所得稅結算申報書亦列報該年度出售「河邊春夢」案之營
    業收入一八、五○二、六九七元，並經核定營業成本為一四
    、九三八、二二五元在案，從而對該工程案八十一年度原告
    所繳納之營業稅，亦因未提起行政救濟而告確定。原告當時
    既接受輔導結果而選擇對自己最有利之方式繳納該案營業稅
    ，自不得於逾相關稅捐核課期間後，再反悔為不同之主張。
    況本件如確屬甲○○與許蕭治私下共同投資建屋出售，理應
    於其二人個人綜合所得稅結算申報書中列報為所得，惟楊、
    許二人於其八十一及八十二年度綜合所得稅結算申報書中並
    未申報。且原告為公司法人，財務獨立分開，此為一般會計
    原理原則，稅務員自不可能因甲○○個人無統一發票可開，
    而要求甲○○以原告名義代為開立二張統一發票作為原告之
    銷貨收入，原告自亦不可能接受非其銷貨收入卻由其代為開
    立統一發票，並代為繳納營業稅及營利事業所得稅，此舉不
    僅嚴重破壞會計制度，使財務及會計報表失真，且與一般常
    理有違。原告代表人身為建築公司負責人，對公司與個人間
    稅捐應予區分應相當熟悉，該建案若非原告所興建，豈會因
    愛心輔導協談即接受以原告名義補開發票，否則即為將個人
    應負擔之稅捐轉嫁由公司負擔，必將損及其他股東權益，惟
    本件亦不見其他股東表示意見。又依案附「河邊春夢大廈工
    程變更設計實施辦法細則」，建屋出售者即以「本公司」自
    稱。揆諸上揭事實，應可證明原告確為「河邊春夢」實際建
    屋出售者。原告雖訴稱八十二年度補開立發票二張，係在台
    中市稅捐稽徵處輔導指示下以原告名義開立發票補徵營業稅
    ，並非原告營業收入，有該處記錄可查等語，惟台中市稅捐
    稽徵處八十七年九月十七日中市稅商字第八七○八○四一七
    號函復略以，有關甲○○與許蕭治共同投資「河邊春夢」房
    屋出售乙案，該處檔案查無相關筆錄及調查結果存檔，按當
    事人接受愛心課稅輔導協談結果，即據協談結果為申報，稅
    捐機關未必會作成協談筆錄，否則應會有資料，原告以不存
    在之證據證明其主張之事實為真實，自不可採。是原告訴稱
    「河邊春夢」實際建屋出售者並非原告，而係原告之代表人
    甲○○與許蕭治共同出資興建等語，顯係規避卸責之詞。
二、又「河邊春夢」之銷售額，依原告九十一年四月廿二日所提
    出之說明書記載，八十一年所開立二張發票，金額合計一九
    、四○三、○○○元（含稅），係以該案工程造價二一、六
    五六、○○○元（每坪造價一一、一五六元），扣除未出售
    五戶（全案共四十八戶）計算出來（即二一、六五六、○○
    ○÷四八×四三＝一九、四○三、○○○），除此之外，原
    告別無提供其他資料可資佐證參考。又台中市稅捐稽徵處就
    原告提供資料核對台中市工務局使用執照八十中工建使字第
    一二六八號記載該工程造價為二一、六五六、○○○元雖屬
    無誤，然工程造價並不等同房屋售價，依台中市建築聯誼會
    八十一年度擬訂建築物估價表記載，六至八樓ＲＣ每坪房屋
    造價成本為四七、○○○元，如依此價格標準換算「河邊春
    夢」一案之房屋造價成本應有九一、二三二、六四○元，是
    原告於八十一、八十二年度開立之四張發票金額合計四三、
    一五二、八○○元（含稅），其銷售價格仍屬偏低，且該建
    案其餘五戶房屋於出售時有無開立發票，原告均無法舉證。
    況據原告前向財政部所提訴願執稱：本件於八十一、八十二
    年度開立之四張發票，雖前後開立發票金額不同，但其備註
    欄均註明「河邊春夢輔導補開」，清楚證明為「同一工地」
    。「同一工地」既為原告所不爭之事實，售價偏低亦為實情
    ，故而於八十二年間輔導補開合乎常情，原處分暨被告所重
    為之處分，揆諸首揭規定，均無不合。
三、至原告訴稱「河邊春夢」建案基地非其所有乙節，按合建分
    屋之建案型態，建築基地非建設公司所有實屬常見，又被告
    認基地為何人所有並非本件主要爭點。系爭河邊春夢建案與
    另生命之泉建案，所用基地雖有差別但差距不大，主要係由
    信安段七五地號分割、合併所形成，河邊春夢建案係使用七
    五之一、二、三地號，生命之泉案係使用二九地號，使用執
    照一為八十年、一為八十一年核發，推案時間相近，兩案基
    地相鄰並互為分割、合併，合建模式相同，因此被告認河邊
    春夢建案係原告與地主所合建。又本件原告依稅捐稽徵法第
    二十八條規定請求退稅，該條係適用於已確定之課稅事實適
    用法令錯誤或計算錯誤情形，如本件僅爭執重複繳稅，則可
    適用該條規定，惟如涉其他課稅事實爭執，則應循同法第三
    十五條規定復查程序或依行政程序法第一百二十八條規定救
    濟，而不得依稅捐稽徵法第二十八條請求。
    理  由
一、按「納稅義務人對於因適用法令錯誤或計算錯誤溢繳之稅款
    ，得自繳納之日起五年內提出具體證明，申請退還，逾期未
    申請者，不得再行申請。」為稅捐稽徵法第二十八條所明定
    。又「在中華民國境內銷售貨物或勞務及進口貨物，均應依
    本法規定課徵營業稅」、「將貨物之所有權移轉與他人，以
    取得代價者，為銷售貨物。」行為時營業稅法第一條及第三
    條第一項亦分別定有明文。另「營業人假借（利用）個人名
    義建屋出售逃漏稅情形迭有發生，允應加強查核覈實課稅，
    以杜取巧而維租稅公平。說明二凡具有營利事業型態之營業
    人，假借（利用）個人名義建屋出售者，應根據事實認定，
    依法課徵營業稅及營利事業所得稅，並依法處罰，其涉及刑
    責者，並應依法究辦，不適用財政部六十五年九月六日台財
    稅第三六○三二號函有關個人建屋出售課徵綜合所得稅之規
    定。三事前之輔導重於事後之調查，稽徵機關對建屋出售案
    件，應於起造或預售初期即掌握資料，進行調查，輔導依法
    登記納稅，對於假借（利用）個人名義建屋出售逃漏稅捐者
    ，應切實依法辦理。」復經財政部八十年七月十日台財稅第
    八○一二五○七四二號函釋有案，而上開函釋為主管機關就
    其執掌公務所為之職務上解釋，既與首揭營業稅不相牴觸，
    自可採用。
二、本件原告於八十一年間經原行政處分機關台中市稅捐稽徵處
    輔導開立字軌號碼ＮＤ00000000號「河邊春夢」房
    屋工程款統一發票金額九、五三六、○○○元及字軌號碼Ｎ
    Ｄ00000000號「河邊春夢」房屋工程款統一發票金
    額九、八六七、○○○元，合計含稅金額一九、四○三、○
    ○○元，另於八十二年七月開立ＳＳ00000000號統
    一發票金額二三、六四九、八○○元，及同年九月開立ＴＥ
    00000000號發票金額一○○、○○○元（均為河邊
    春夢房屋相關款項），合計含稅金額二三、七四九、八○○
    元。嗣原告主張該八十二年七月及九月開立之二張發票係重
    複開立，依稅捐稽徵法第二十八條規定，申請退還前開溢繳
    之營業稅款一、一三○、九四二元，經原行政處分機關所屬
    黎明分處否准退還。原告不服，如事實欄所示之過程，循序
    提起行政訴訟，經本院九十三年度訴字第三五二號判決駁回
    其訴。原告不服，提起上訴，經最高行政法院九十六年度判
    字第九○四號判決將原判決廢棄，發回本院更為審理。
三、原告訴稱：(一)坐落台中市○○區○○路一八九巷（信安段七
    十五之一、之二及之三地號土地）之「河邊春夢」房屋工程
    ，係八十一年由原告代表人甲○○以私人身分與訴外人許蕭
    治共同投資興建並出售，台中市稅捐稽徵處於八十一年間因
    發現「河邊春夢」房屋使用執照係載王周滿春等三十六人，
    始查得係由甲○○及許蕭治所投資興建出售，因而通知甲○
    ○及許蕭治前往說明並要求其二人補稅，因其二人係以私人
    出售，並無統一發票可資開立，稅務員乃要求身為原告代表
    人之甲○○以原告名義開立二張統一發票（發票金額九、五
    三六、○○○元、發票號碼ＮＤ00000000號，發票
    金額九、八六七、○○○元，發票號碼ＮＤ0000000
    0號），顯見本件系爭四張統一發票自始至終均係代開性質
    。又原告八十二年度營利事業所得稅申報書營業收入欄僅登
    載二二五、四五八、五八九元，並未將系爭二紙發票所示銷
    售淨額二二、六一八、八五七元列入原告營業收入內，益足
    證明「河邊春夢」建案係許蕭治個人所為之投資興建，而非
    原告所興建銷售。(二)「河邊春夢」房屋建案所使用之基地即
    台中市○○區○○段七五之一、之二及之三地號三筆土地自
    始即非原告所有，台中市○○區○○段二九地號土地謄本已
    明確記載合併自二七之一、七五及七五之一地號，且合併後
    面積僅二四．八五平方公尺，原告取得該筆土地後，係供原
    告所興建銷售「生命之泉」房屋建案車道之用，「河邊春夢
    」建案實際使用基地為信安段七五之二及二九之四，原使照
    所載七五之一地號土地並未實際使用，使照所載七五之三地
    號土地則併入七五之二地號土地。參諸「河邊春夢」房屋建
    案其餘基地即台中市○○區○○段七五之之二及之三地號土
    地所有權人均無原告即明。(三)「河邊春夢」房屋建案確係甲
    ○○及許蕭治所投資興建及出售已如前述，被告否准原告申
    請退還營業稅，實屬違誤。則原告於八十二年間因「河邊春
    夢」房屋建案所繳納營業稅共一、一三○、九四二元，實屬
    重複繳納，依稅捐稽徵法第二十八條規定，自應將該稅款及
    法定利息退還予原告。
四、關於上開「河邊春夢」房屋工程銷售案，原告主張係甲○○
    與許蕭治私下共同投資建屋出售，並非原告興建銷售乙節。
    然查，依該房屋台中市政府工務局八十年八月五日八十中工
    建使字第一二六八號核發使用執照影本，係以買受人王周滿
    春等三十六人為起造人（原處分卷四三頁），並非以甲○○
    與許蕭治二人為起造人，系爭房屋銷售案應以何人為繳營業
    稅之納稅義務人，八十一年度部分，經台中市稅捐稽徵處（
    嗣由被告於九十二年一月一日起承受營業稅業務）查核營業
    人假借個人名義建屋出售，並製作營建業建屋出售名冊及查
    核成果表，原以許蕭治為個人出售建屋，營業稅九二三、九
    五二元（同卷九三至九六頁，經該處輔導協商結果，由原告
    於八十一年一月廿九日及三十一日分別開立二張統一發票，
    金額九、五三六、○○○元、號碼ＮＤ00000000號
    ，及金額九、八六七、○○○元，號碼ＮＤ0000000
    0號（同卷一九六頁），該二張發票之營業稅額與上開查核
    成果表所載金額相符（同卷一六七頁台中市稅捐稽徵處八十
    八年五月二十七日中市稅商字第八八○六二○九○號函），
    原告並於八十一年一月至二月申報當期銷售額二五、九一六
    、九三三元，另八十一年度營利事業所得申報書，亦申報房
    屋興建投資收入三七四、○六四、二九七元（同卷一八七及
    一二七頁），又甲○○與許蕭治二人於彼等八十一及八十二
    年度之綜合所得稅結算申報書，均未申報有系爭房屋銷售案
    之所得，此為兩造所不爭。至原告稱其於八十一及八十二年
    度所開立之銷售系爭房屋銷售案之發票，係在台中市稅捐稽
    徵處輔導指示下，以原告名義開立發票補徵營業稅，並非原
    告營業收入，有該處記錄可查等情，惟台中市稅捐稽徵處八
    十七年九月十七日中市稅商字第八七○八○四一七號函復略
    以，有關甲○○與許蕭治共同投資「河邊春夢」房屋出售乙
    案，該處檔案查無相關筆錄及調查結果存檔（同卷一八一頁
    ）。復按原告為公司法人，其代表人甲○○與許蕭治與原告
    均為不同之權利及義務主體，如甲○○與許蕭治為系爭房屋
    銷售人，依財政部八十年七月十日台財稅第0000000
    00號及八十一年一月卅一日台財稅第八一一六五七九五六
    號函釋意旨，營業人假借個人名義建屋出售，稽徵機關應查
    核覈課稅，如為個人建屋出售，應辦理營業登記並課徵營業
    稅及營利事業所得稅，準此，稅務人員應輔導彼等二人辦理
    營業登記及開立發票，原告公司如非銷售人，自不能代為開
    立發票，系爭房屋銷售案既經台中市稅捐稽徵處輔導協商結
    果，由原告開立發票，即以原告公司為銷售人，而為營業稅
    之納稅義務人，甲○○身為原告公司代表人，衡情應深諳此
    理，原告於甲○○與許蕭治二人稅捐核課期間經過，事後改
    稱系爭房屋銷售案，係由甲○○與許蕭治二人而非原告興建
    銷售，自應提出具體事證以實其說，否則自難認定甲○○及
    許蕭治為系爭房屋銷售案營業人，及系爭發票係原告代渠等
    二人開立之事實。
五、次查，依原告提出房屋委託代建預定契約書（同卷四七至五
    八頁），買主為劉亞男，賣主為甲○○及許蕭治，惟價款分
    期繳付表，買主自七十八年八月廿六日付定金，至七十九年
    九月五日各期所付之款項，均蓋有甲○○之印章，可認係由
    甲○○收款，則買主所付之款項，係由原告委由甲○○代收
    ，或由甲○○自己收受，因甲○○為原告公司代表人，有如
    上述，則原告自可提出相關資金流程，以資證明買主所交付
    之房屋款，係由甲○○本人收受，而非交付予原告公司，然
    原告並無法提出此部分事證，且依該契約書所附「河邊春夢
    大廈工程變更設計實施辦法細則」建屋出售者以「本公司」
    自稱，又原告公司八十一年帳簿亦記載「河邊春夢」房屋款
    收入、工程款、水費及電費等項目（本院卷一一二至一一四
    頁），綜觀上情，均可證明原告為「河邊春夢」實際建屋出
    售者。另原告主張「河邊春夢」建案之基地非其所有之部分
    ，按建築公司興建銷售房屋有數種型態，如合建分售等，建
    築基地非屬建設公司所有，亦屬常見，河邊春夢建案依八十
    年八月三日核發，同月五日領訖之台中市政府工務局使用執
    照所載，係使用台中市○○段七五之一、二、三地號三筆土
    地（原處分卷四三頁），原告公司為建造人之「生命之泉」
    建造執照及八十一年五月十九日核發之使用執照（本院前審
    卷一八○及一八八頁），建築基地係使用同段廿九地號土地
    ，該廿九地號土地登記謄本記載自同段廿七之一、七五及七
    五之一地號土地合併，合併後又分割增同段廿九之六地號土
    地（同卷一三八頁），是二建案之基地相鄰並互為分割、合
    併，因許蕭治及甲○○曾於七十九年五月廿三日及六月六日
    ，分別將同段七五之一地號土地應有部分十分之四、十分之
    六，出售予原告，該筆土地經合併後，是否仍為「河邊春夢
    」建案之基地，依上開事證自難以認定，惟縱使該筆土地並
    非該建案之基地，因建設公司並非以自有土地方得為興建銷
    售房屋為必要，有如前述，原告另稱八十二年度營利事業所
    得稅申報書營業收入欄僅登載二二五、四五八、五八九元，
    並未將上開二紙發票所示銷售淨額二二、六一八、八五七元
    ，列入原告營業收入內，主張「河邊春夢」建案係許蕭治及
    甲○○個人所為之投資興建，然此係原告對於其銷售房屋產
    品，有無依規定正確帳載之問題，不得以原告無此記載，即
    認定無此收入，且許蕭治亦未申報其售屋所得。從而，上開
    部分亦不足以原告非系爭房屋建案之銷售人之論據。再者，
    本件原告係依稅捐稽徵法第二十八條規定請求退稅，該條之
    規定，係指已確定之課稅事實，有適用法令錯誤或計算錯誤
    情形，納稅義務人於法定期間，得請求稅捐稽徵機關退還稅
    款，惟本件原告係於八十七年五月二十五日，主張其有重複
    開立發票之情形，而請求台中市稅捐稽徵處退稅（原處分卷
    一九二頁），並未爭執系爭房屋非其所興建銷售，事後雖再
    行稱其非系爭房屋建案之銷售人，此已涉及原營業稅課稅事
    實之爭執，因營業稅之核課業已確定，原告應依行政程序法
    第一百二十八條規定請求被告對此課稅事實，重啟調查程序
    救濟之，其依稅捐稽徵法第二十八條之規定，以課稅事實不
    符實情為由，請求被告退稅，自屬無據。
六、至本件原告於八十二年七月開立ＳＳ00000000號統
    一發票金額二三、六四九、八○○元，及同年九月開立ＴＥ
    00000000號發票金額一○○、○○○元（均為河邊
    春夢房屋相關款項，ＴＥ00000000號發票金額一○
    ○、○○○元部分，備註欄雖註明土地代收款項，惟品名欄
    係記載房屋款，原告亦稱係對於銷售房屋之部分開立），合
    計含稅金額二三、七四九、八○○元，原告主張該二張發票
    ，係與其於八十一年一月廿九日及三十一日所分別開立二張
    統一發票，金額九、五三六、○○○元、號碼ＮＤ0000
    0000號，及金額九、八六七、○○○元，號碼ＮＤ00
    000000號，有重複開立發票之情形，惟如有其事，原
    告自應提出全部帳證及銷售房屋之資料，以資證明八十二年
    間所開立之之發票二張，確為八十一年間因銷售相同之房屋
    產品而開立，而有重複開立及報繳營業稅。然查，「河邊春
    夢」建案之銷售額，依原告九十一年四月廿二日所提出之說
    明書記載，八十一年所開立二張發票，金額合計一九、四○
    三、○○○元（含稅），係以該案工程造價二一、六五六、
    ○○○元，扣除未出售五戶（全案共四十八戶）計算出來，
    即二一、六五六、○○○÷四八×四三＝一九、四○三、○
    ○○（同卷一二三頁），該建案之台中市工務局使用執照八
    十中工建使字第一二六八號記載該工程造價為二一、六五六
    、○○○元（同卷四三頁），惟工程造價並不等同房屋售價
    ，被告稱依台中市建築聯誼會八十一年度擬訂建築物估價表
    記載，六至八樓ＲＣ每坪房屋造價成本為四七、○○○元（
    同卷一一七頁台中市稅捐稽徵處房屋售價標準表六至九樓Ｒ
    Ｃ建造每坪售價標準四、八○○○元），如依此價格標準換
    算「河邊春夢」建案之房屋造價成本應有九一、二三二、六
    四○元，再依上開原告提出買主為劉亞男之房屋委託代建預
    定契約書（同卷四七頁反面），買賣房屋之建坪約四三．九
    二坪，價款為一、六一五、○○○元，每坪價格為三六、七
    七一元，亦遠超出原告以使用執照記載工程造價為二一、六
    五六、○○○元，換算出每坪為一一、一五六元，是以上開
    買賣契約書每坪價格為三六、七七一元計算，系爭房屋建案
    總售價為七千一百多萬元，原告於八十一、八十二年度開立
    之四張發票金額合計四三、一五二、八○○元（含稅），其
    銷售價格仍屬偏低，是原告既無法提出其八十二年間所開立
    之發票二張，與八十一年間開立之二張發票之銷售額，有重
    複開立之事證，因原告於八十一及八十二年度開立之四張發
    票金額，遠低於系爭房屋建案之售價，是原告八十二年開立
    二張發票之合計含稅金額二三、七四九、八○○元，尚難認
    原告有重複開立之情形，原告請求退稅，即乏依據，被告所
    重為否准退稅之處分，即屬正當。
七、綜上所述，原告所訴各節，均無足採，被告否准原告請求退
    稅之申請，依上開規定及說明，並無違誤，訴願決定予以維
    持，亦無不合，原告訴請撤銷原處分及訴願決定，及被告應
    作成退還一、一三○、九四二元，及其中一、一二六、一八
    ○元部分，自八十二年九月十五日起，另四、七六二元部分
    ，自八十二年十一月十五日起，均至退還日止按郵政儲金匯
    業局一年期定期存款利率之利息年利率百分之七．六五予原
    告之行政處分，為無理由，應予駁回。又本件事證已臻明確
    ，兩造其餘之陳述與舉證，不影響本件判決之結果，爰不一
    一論列，併予敘明。
據上論結，本件原告之訴為無理由，依行政訴訟法第一百九十五
條第一項後段、第九十八條第一項前段，判決如主文。
中    華    民    國    96    年    11    月     1    日
                  第四庭審判長法  官　沈  應  南
                              法  官　林  秋  華
                              法  官　許  武  峰
以上正本證明與原本無異。
如不服本判決，應於判決送達後20日內向本院提出上訴書狀，其
未表明上訴理由者，應於提起上訴後20日內向本院提出上訴理由
書（須依對造人數附具繕本）；如於本判決宣示或公告後送達前
提起上訴者，應於判決送達後20日內補提上訴理由書（須附繕本
）。未表明上訴理由者，逕以裁定駁回。
中    華    民    國    96    年    11    月     9    日
                              書記官  莊  啟  明
